臺灣高雄地方法院民事判決
                              109年度簡上附民移簡字第1號
原      告  孫榮棣  
被      告  黃耀賢  
訴訟代理人  張清富律師
            黃德仁  

被      告  蔡景文  

上列當事人間請求侵權行為損害賠償事件，經本院刑事庭裁定移
送前來（108年度交簡上附民字第29號）本院於民國111年7月28
日言詞辯論終結，判決如下：
    主      文
被告應連帶給付原告新臺幣貳拾壹萬元，及自民國一一○年七月
六日起至清償日止，按週年利率百分之五計算之利息。
原告其餘之訴及假執行之聲請均駁回。
訴訟費用由被告連帶負擔十分之一，餘由原告負擔。
    事實及理由
壹、程序事項
一、被告蔡景文經合法通知，未於言詞辯論期日到場，核無民事
    訴訟法第386條所列各款情形，爰依原告之聲請，由其一造
    辯論而為判決。
二、按訴狀送達後，原告不得將原訴變更或追加他訴，但請求之
    基礎事實同一者；或擴張或減縮應受判決事項之聲明者，不
    在此限，民事訴訟法第255條第1項第2款、第3款定有明文。
    查原告起訴時原聲明為：㈠被告黃耀賢應給付原告新臺幣（
    下同）157萬1,500元，及自起訴狀繕本送達翌日起至清償日
    止，按週年利率百分之5計算之利息。㈡願供擔保，請准宣告
    假執行（見審查卷第11頁）；嗣追加蔡景文為被告、變更聲
    明為：㈠黃耀賢、蔡景文應連帶給付原告225萬2,400元，及
    自起訴狀繕本送達最後被告翌日起至清償日止，按週年利率
    百分之5計算之利息。㈡願供擔保，請准宣告假執行（見本院
    109年度簡上附民移簡字第1號卷〈下稱本院卷〉第123頁，下
    稱變更後聲明）。核其上開變更，就追加被告部分，與原訴
    請求之基礎事實，均係基於同一交通事故所致損害之請求，
    且原訴訟資料均得繼續援用；擴張請求金額部分，係屬擴張
    應受判決事項之聲明，揆諸前揭規定，應予准許。
貳、實體事項
一、原告主張：黃耀賢於民國107 年4 月26日凌晨1 時43分許，
    駕駛車號00-0000 號自用小客車（下稱系爭汽車），沿高雄
    市苓雅區大順三路109 巷由西往東方向行駛，行經該巷與大
    順三路交岔口(下稱系爭路口)，擬右轉大順三路，本應注意
    汽車行駛至交岔路口，未設標誌、標線或號誌劃分幹、支線
    道者，其行進或轉彎時，少線道車應暫停讓多線道車先行，
    卻疏未注意，僅減速緩慢駛入路口右轉，而未「暫停讓多線
    道車（即大順三路直行車）先行，適原告騎乘車號000-000 
    號普通重型機車，沿大順三路慢車道由北往南方向直行至系
    爭路口，復因蔡景文違規停放車號000-0000號自用大貨車在
    系爭路口影響視線，以致未能及早閃避系爭汽車，原告之機
    車車頭撞擊系爭汽車之左前車門，因而人車倒地（下稱系爭
    事故），受有右側第二至第六肋骨骨折併氣胸，右上臂、右
    肘、右手腕、右手、右膝及右下肢多處擦傷(下稱系爭傷勢)
    ，以及聽力減損之結果。原告因此受有減少勞動能力之損害
    168萬元、預計支出醫療費用（肋骨骨折復位手術）30萬元
    、精神慰撫金30萬元等損害。爰依民法第184條第1項前段、
    第185條、第193條第1項、第195條第1項等規定，扣除已請
    領之強制汽車責任保險金2萬2,760元，請求被告連帶賠償上
    開損害等語，並聲明：如變更後聲明。
二、黃耀賢則以：系爭事故之發生原告亦有過失，且原告主張因
    系爭事故造成聽力障礙及勞動能力減損部分均未舉證以實其
    說；請求預計支出醫療費用部分欠缺必要性，慰撫金數額顯
    然過高等語置辯。並聲明：㈠原告之訴及假執行之聲請均駁
    回。㈡如受不利之判決，願供擔保請准免為假執行。
三、蔡景文未於言詞辯論期日到場，亦未提出書狀作何聲明或陳述。　　                                        
四、不爭執事項
  ㈠黃耀賢於107 年4 月26日凌晨1 時43分許，駕駛系爭汽車沿
    高雄市苓雅區大順三路109 巷由西往東方向行駛，行經系爭
    交岔路口欲右轉大順三路時，本應注意汽車行駛至交岔路口
    ，未設標誌、標線或號誌劃分幹、支線道者，其行進或轉彎
    時，少線道車應暫停讓多線道車先行，且依當時客觀駕駛環
    境：天候雨、夜間有照明、柏油路面濕潤、無缺陷、無障礙
    物，系爭路口西北角距路口10公尺內雖有蔡景文違規停放車
    號000-0000號自用大貨車以致影響視線，但未達不能注意少
    線道車應暫停讓多線道車先行之情況。詎黃耀賢疏未注意遵
    守上述注意義務，僅減速緩慢駛入路口右轉，而未「暫停讓
    多線道車（即大順三路直行車）先行」；適原告騎乘車號00
    0-000 號普通重型機車，沿大順三路慢車道由北往南方向直
    行至系爭交岔路口，亦未注意在設有快慢車道分隔線之慢車
    道，時速不得超過40公里，而以時速40至50公里超速行駛，
    於發現系爭汽車時已煞避不及，原告機車之車頭撞及系爭汽
    車之左前車門部位，致原告人車倒地，而受有系爭傷勢。
  ㈡黃耀賢行經無號誌交岔路口少線道車未暫停讓多線道車先行
    、原告行經無號誌交岔路口超速，同為系爭交通事故肇事主
    因，蔡景文在路口10公尺內停車，為肇事次因。
五、爭執事項
  ㈠原告有無因此受有勞動能力損害？如有，若干？
  ㈡原告有無因此支出預計醫療費用之必要？如有，若干？
  ㈢原告得請求精神慰撫金若干？  
六、本院得心證之理由 ㈣
  ㈠按因故意或過失，不法侵害他人之權利者，負損害賠償責任
    。數人共同不法侵害他人之權利者，連帶負損害賠償責任；
    不法侵害他人之身體或健康者，對於被害人因此喪失或減少
    勞動能力，或增加生活上之需要時，應負賠償責任；不法侵
    害他人之身體、健康、名譽、自由、信用、隱私、貞操，或
    不法侵害其他人格法益而情節重大者，被害人雖非財產上之
    損害，亦得請求賠償相當之金額。民法第184 條第1 項前段
    、第185 第1項前段、第193 條第1 項、第195 條第1 項前
    段分別定有明文。
  ㈡經查，原告主張黃耀賢及蔡景文（下稱黃耀賢2人）與原告發
    生系爭事故，致受有系爭傷害，且黃耀賢2人就系爭事故之
    發生均有過失等情，為黃耀賢所不爭執（見本院卷第221、2
    58-259頁），並有道路交通事故現場圖、道路交通事故初步
    分析研判表、長庚醫療財團法人高雄長庚紀念醫院（下稱長
    庚醫院）107年4月30日診斷證明書等在卷可稽（見雄司調卷
    第39-52 頁，警卷第7頁) ，互核相符，堪認屬實。又黃耀
    賢因系爭事故業經本院刑事庭以108年度交簡上字第128號刑
    事判決過失傷害罪確定；蔡景文於上開刑事案件審理中亦自
    述其有違規停車之過失，有上開判決在卷可查，復有高雄市
    政府交通局車輛行車事故鑑定委員會意見書附卷可佐（見雄
    司調卷第13-19頁，本院108交簡上字第128號卷〈下稱刑事卷
    〉第201頁），而蔡景文於相當時期受合法之通知，於言詞辯
    論期日不到場，亦未提出準備書狀爭執，依民事訴訟法第28
    0 條第1 項前段、第3 項前段規定，應視同自認，參諸前揭
    法文及說明，黃耀賢2人自應就原告因系爭事故所受之損害
    連帶負損害賠償責任。茲就原告得請求之金額分述如下：
　1.請求勞動能力減損之損害部分無理由
  　原告主張因系爭傷害及聽力受損，致遭公司減薪、調離原職
    務甚而被迫提前退休，以每月減少加班費1萬元計算至65歲
    止，受有勞動能力減損之損害共計168萬元等節，固提出長
    庚醫院107年4月30日診斷證明書、107年9月28日診斷證明書
    、109年10月28日診斷證明書等件為據（見警卷第7頁，本院
    卷第35、105頁）。然經本院委請長庚醫院鑑定原告勞動能
    力有無因系爭事故而減損、比例若干，該院函覆略以：原告
    於107年4月26日急診，主訴車禍，檢查後診斷為右側第二至
    第六肋骨骨折氣胸併右肩關節活動度受限，最近一次就醫紀
    錄為109年10月間，其右側肋骨骨折已癒合，而車禍主要撞
    擊位置為右側，惟嗣經診斷左側耳聽障，無法確認聽力障礙
    與車禍間因果關係，取消本件鑑定等語，有該院110 年11 
    月12日長庚院高字第1101150179號函文在卷可參（見本院卷
    第141-142頁），是原告有無因系爭事故致生勞動能力減損
    ，自無從逕依上揭診斷證明書以認。再依卷附原告財產資料
    及勞保與就保查詢結果表所示（見雄司調卷證物存置袋、本
    院證物存置袋），原告於系爭事故後仍任職原公司，投保薪
    資亦無變動，亦有原告提出瑞利企業股份有限公司員工服務
    證明書可參（見本院卷第85頁），則原告是否因系爭事故致
    遭公司減薪、提前退休等節，即屬有疑，而原告復未能就此
    有利事項舉證以實其說，其主張因系爭事故受有勞動能力減
    損，請求被告連帶賠償168萬元，尚屬無據。
  2.原告得請求預計支出醫療費用10萬元：
    原告主張其所受肋骨骨折傷勢尚未痊癒，將來須進行人工骨
    置換手術，預計費用30萬元，因無資力目前尚未進行手術等
    語（見本院卷第26、174頁）。本院參諸長庚醫院函覆略以
    ：原告於109年10月28日就醫，主訴右胸疼痛，診斷為右側
    多處肋骨骨折併錯位，骨折處雖已癒合，惟影像上仍可見骨
    折錯位，臨床上若有慢性疼痛問題並經藥物無法緩解，可以
    接受手術治療，而費用應以實際發生為準，無法預估等語，
    有該院111年5月4日長庚院高字第1110450062號函附卷可考
    （見本院卷第215頁）；佐以系爭事故發生於000年0月間，
    原告迄於109年10月仍因右胸疼痛就診，職是，堪認原告主
    張其因系爭事故致生肋骨錯位且有疼痛問題，有進行手術治
    療之必要，即非無憑。原告就此已證明確將受有支出醫療費
    用之損害，惟其數額之證明則顯有重大困難，爰依民事訴訟
    法第222 條第2 項規定，審酌原告受有第二至第六肋骨骨折
    錯位等一切情況，認原告得請求預計支出醫療費用應以10萬
    元為合理，原告之請求於此範圍內為有理由，逾此範圍則屬
    無據。
  ⒊原告得請求精神慰撫金25萬元
　⑴原告因系爭事故受有系爭傷勢，並因而住院手術、復健，其
    精神上受有痛苦，自不待言，是原告主張因此受有非財產上
    損害之精神上痛苦，而得請求精神慰撫金，自屬有據。至於
    原告另以系爭事故致聽力障礙為由請求精神慰撫金，然觀諸
    原告於系爭事故發生時，所受傷勢均為身體右側，且原告於
    系爭事故後相隔半年許始經診斷左耳聽力障礙，復經長庚醫
    院函覆本院無從以認原告聽力障礙與系爭事故之關連，有如
    上述，從而，原告此部分主張，尚無可採。
　⑵本院審酌原告高工畢業，現任職於瑞利公司，名下有所得約3
    筆、財產約4筆；另黃耀賢為高中畢業、目前無業，名下無
    所得、財產1筆；蔡景文高職畢業、名下有所得約1筆、財產
    1筆，有稅務電子閘門財產所得及個人戶籍資料表可資為憑
    （基於保護個人隱私，爰不細列，見本院卷第28、127頁及
    證物存置袋）；復衡酌原告因系爭事故受有第二至第六肋骨
    骨折、氣胸及多處擦傷等傷勢，且經手術、住院及多次復健
    治療後，尚有多處肋骨錯位，暨考量雙方之學經歷、經濟狀
    況、被告過失等一切情狀，應認原告得請求精神慰撫金之數
    額以25萬元為適當，逾此部分之請求，不應准許。
 ㈢原告就系爭事故之發生與有過失，應負過失比例為40%　
 1.按損害之發生或擴大，被害人與有過失者，法院得減輕賠償
   金額或免除之，民法第217條第1項定有明文。此項規定之目
   的在謀求加害人與被害人間之公平，故在裁判上法院得斟酌
   雙方原因力之強弱與過失之輕重定之。
 2.系爭事故之發生乃肇因於黃耀賢於系爭交岔路口疏未注意遵
   守少線道車應暫停讓多線道車先行之違規行為，及原告行經
   無號誌交岔路口超速行駛，復因蔡景文違規停車致影響原告
   視線，閃煞不及而撞擊系爭汽車左前車門，以致受有系爭傷
   勢。本院審酌系爭事故發生經過、上開兩造各自過失程度、
   原因力之強弱，認黃耀賢未暫停讓多線道先行、原告超速行
   駛之過失程度較為重大，蔡景文違規停車之過失則較為輕微
   ；而系爭事故經高雄市政府交通局車輛行車事故鑑定委員會
   鑑定結果，亦同認黃耀賢駕駛自用小客車，於無號誌交岔口
   少線道車未暫停讓多線道車先行、原告駕駛普通重型機車於
   無號誌岔路口超速，均為肇事主因；蔡景文於路口10公尺內
   停車，則為肇事次因，有鑑定意見書影本可按（見本院卷第4
   7-49頁），故本院認原告應自負40%之過失責任為適當。依此
   過失比例計算，則原告得請求黃耀賢2人連帶賠償之金額應為
   21萬元【計算式：（100,000元+250,000元）×60%=210,000元
   】。另原告固已請領強制汽車責任醫療保險金22,760元部分
   ，然此部分業由原告扣除後始為變更後聲明（見本院卷第203
   頁），自無庸再予扣除，附此敘明。
七、綜上所述，原告依民法第184條第1項前段、第185條及第195
    條第1項之規定，請求被告連帶給付21萬元，及自起訴狀繕
    本送達最後被告翌日即110年7月6日起至清償日止（見本院
    卷第129頁），按年息百分之5計算之利息，為有理由，應予
    准許；逾此範圍所為之請求，則無理由，應予駁回。又本件
    原告係於刑事簡易訴訟程序第二審提起附帶民事訴訟，經本
    院刑事庭裁定移送本院民事庭後，應行民事第二審程序，原
    告勝訴部分，命被告給付之金額未逾150萬元，被告不得上
    訴第三審，一經宣示即告確定，無諭知准予假執行之必要；
    至於原告敗訴部分，其假執行之聲請因敗訴而失所附麗，應
    併予駁回。
八、本件事證已臻明確，兩造其餘攻擊防禦方法及證據，核與判
    決之結果不生影響，爰不一一論列，併此敘明。
九、訴訟費用負擔之依據：民事訴訟法第79條、第85條。
中　　華　　民　　國　 111　　年　　8　　月　  26　 　日
                  民事第四庭  審判長法　官　鄭子文
　　　　　　　　　                  法　官　徐彩芳
　　　　　　　　　　　　　　　　　　法  官  鄭伊倫
以上正本係照原本作成。
原告如不服本判決，僅得以適用法規顯有錯誤為理由逕向最高法
院提起上訴，但須經本院之許可。
提起上訴應於收受送達後二十日內向本院提起上訴狀同時表明上
訴理由；判決宣示後送達前提起上訴者，應於判決送達後十日內
補提理由書狀。並應提出委任律師或具有律師資格之人之委任狀
；委任有律師資格者，另應附具律師資格證書及釋明委任人與受
任人有民事訴訟法第四百六十六條之一第一項但書或第二項所定
關係之釋明文書影本。如委任律師提起上訴者，應一併繳納上訴
裁判費。
被告不得上訴。
中　　華　　民　　國　 111　　年　　8　　月　　26　　日
                                    書記官　陳孟琳